【裁判字號】    88,簡抗,7
【裁判日期】    890714
【裁判案由】    確認本票債權不存在
【裁判全文】
臺灣臺北地方法院民事裁定              八十八年度簡抗字第七號
    抗  告  人
    即  上訴人  吳清喜即濟銓工程行
                送達代收人  楊仲傑律師
右抗告人因與聯遠科技工程有限公司間請求確認本票債權不存在事件，抗告人對於民
國八十八年二月二日本院台北簡易庭所為之裁定（八十七年度北簡字第四０六七號）
提起抗告，本院裁定如左：
    主      文
抗告駁回。
抗告費用由抗告人負擔。
    理      由
壹、抗告要意略以：
  一、查抗告人於與相對人間請求確認本票債權不存在等事件，並未指定劉錦隆律師
      為送達代收人，於提起上訴後亦尚未委任劉錦隆律師為第二審訴訟代理人，而
      劉錦隆律師雖經抗告人委任為第一審訴訟代理人，惟其訴訟代理權於抗告人提
      起上訴時，亦因委任之事件終了，代理之客體不存在而歸消滅，故原裁定法院
      應將本件裁定直接送達抗告人，不得送達劉錦隆律師，惟原裁定法院竟將裁定
      送達劉錦隆律師，自不生送達效力，又本件裁定係由張樹萱律師收受後，通知
      劉錦隆律師前往領取，劉錦隆律師領取後於八十八年三月五日以電話通知抗告
      人裁定內容，合先陳明。
  二、次查原裁定法院裁定駁回上訴，係以「本件上訴人提起上訴，未據繳納裁判費
      ，經本院於八十七年十二月七日以裁定限令上訴人於收受裁定後五日內補正，
      此裁定於八十七年十二月二十五日送達上訴人收受，有送達回證在卷可稽。上
      訴人逾期迄未補正，其上訴自非合法」為其理由。惟查抗告人並未收到原裁定
      法院八十七年十二月七日命補正裁判費之裁定，不知送達回證上之收受人為何
      人？與抗告人有何關係？如何能生合法送達之效力？按抗告人既尚未收受原裁
      定法院命補正裁判費之裁定，補正期間顯然無從起算，而抗告人已主動於八十
      八年三月四日繳納第二審裁判費新台幣一二七、三二九元，應已補正上訴合法
      要件之欠缺，而無不於法院命補正期間內補正之情事，原裁定法院誤以為上訴
      人逾期未補正，而駁回上訴，顯有誤會，退一步言，縱認原裁定法院八十七年
      十二月七日命補正裁判費之裁定確於八十七年十二月二十五日合法送達，惟「
      裁定期間並非不變期間，故當事人依裁定應補正之行為，雖已逾法院之裁定期
      間，但於法院尚未認其所為之訴訟行為為不合法予以駁回前，其補正仍屬有效
      ，法院不得以其補正逾期為理由，予以駁回。」（最高法院五十一年度台抗字
      第一六九號判例），本件抗告人既已於八十八年三月四日補正第二審裁判費，
      而裁定未宣示者，於送達後始發生效力，本件裁定既迄未送達抗告人而未生效
      力，故抗告人之補正裁判費應仍屬有效，原裁定法院不得以逾期未補正為理由
      駁回上訴。
  三、綜上，抗告人之上訴不論原裁定法院有無定期命抗告人補正，因抗告人已予以
      補正，故應已合法，原裁定法院不察裁定駁回上訴，顯有誤會，為特狀請鈞院
      廢棄原裁定，以維權益，至為感禱等語。
貳、按提起民事第二審上訴，應依民事訴訟費用法第十八條規定繳納裁判費，為必須
    具備之程式。又原告之訴，有左列各款情形之一者，法院應以裁定駁回之。但其
    情形可以補正者，審判長應定期間先命補正：：：：六、起訴不合程式或不備其
    他要件者。此項規定於第二審程序準用之。民事訴訟法第二百四十九條第一項、
    第四百六十三條分別定有明文。而此規定對於簡易訴訟程序之第一審裁判之上訴
    準用之，同法第四百三十六條之一第三項亦有明定。又按送達不能依同法第一百
    三十六條、第一百三十七條規定為之者，得將文書寄存送達地之自治或警察機關
    ，並作送達通知書，黏貼於應受送達人住、居所、事務所或營業所門首，以為送
    達，同法第一百三十八條定有明文。依上開規定所為之送達，無論應受送達人實
    際上於何日受領文書，均以寄存之日期，為收受送達之日期，而發生送達之效力
    （最高法院八十八年度台抗字第四二五號裁定參照）。查本件抗告人因不服本院
    台北簡易庭八十七年度北簡字第四０六七號簡易判決提起第二審上訴，未據繳納
    裁判費，經本院台北簡易庭於八十七年十二月七日裁定，限令於送達後五日內補
    正，此項裁定係依民事訴訟法第一百三十八條之規定，於民國八十七年十二月二
    十五日寄存送達地之台北縣警察局新莊分局泰山分駐所，並作送達通知書，黏貼
    於抗告人門首，有送達證書可稽，且經本院函新莊郵局查明函復在卷，有該郵局
    八十九年四月二十九日郵00000000─二號函及其附件即送達證書、郵務
    送達通知書及簽領郵件紀錄影本在卷可憑。足見確已生合法送達之效力。雖台北
    縣警察局新莊分局泰山分駐所函復檢具談話筆錄載明據抗告人陳稱略以「八十七
    年十二月二十五日當時居住於台北縣樹林鎮○○路六四號十五樓，沒有收到上開
    郵件之寄存送達通知單」等語，惟其上訴狀之住所欄係記載「均詳卷」，並未記
    載變更後之住址，從而原審依其原址「台北縣泰山鄉○○路一八一號」送達上開
    限期命補繳上訴裁判費之裁定，即無不合，並已生合法送達之效力，而上訴人逾
    期迄仍未補正，其上訴自非合法，應予駁回，原審因於八十八年二月二日裁定駁
    回其上訴，於法並無違背。
參、雖抗告人復陳稱以，其於與相對人間請求確認本票債權不存在等事件，並未指定
    劉錦隆律師為送達代收人，於提起上訴後亦尚未委任劉錦隆律師為第二審訴訟代
    理人，劉錦隆律師雖經抗告人委任為第一審訴訟代理人，惟其訴訟代理權於抗告
    人提起上訴時，亦因委任之事件終了，代理之客體不存在而歸消滅，故原裁定法
    院應將本件裁定直接送達抗告人，不得送達劉錦隆律師，惟原裁定法院竟將裁定
    送達劉錦隆律師，自不生送達效力云云。惟按，訴訟代理人就其受委任之事件有
    為一切訴訟行為之權。但捨棄、認諾、撤回、和解、提起反訴、上訴或再審之訴
    及選任代理人，非受特別委任不得為之。民事訴訟法第七十條第一項定有明文。
    該條項但書特別委任之所謂提起上訴，非僅代為向法院表示上訴之意思而已，其
    為使上訴發生合法效力目的範圍內所必要之行為，如提出上訴狀、繳納上訴裁判
    費等，均應包括在內。查，抗告人於原審係委任劉錦隆律師為訴訟代理人，並有
    特別代理權，有附於原審卷第五頁之委任狀可稽。故原審法院於裁定命抗告人補
    正裁判費後，因抗告人逾期未繳納，而裁定駁回其上訴，雖將該駁回上訴之裁定
    送達於原審之訴訟代理人劉錦隆律師（其送達地址與其原陳報地址相同），雖送
    達證書係由張樹萱律師收受（收受日期戳為八十八年二月二十三日），惟與宣示
    判決筆錄正本送達情形相同，自在訴訟代理人特別代理權限範圍之內，仍屬合法
    之送達，於送達之時即已生合法對外宣示之效力。自不因抗告人嗣於八十八年三
    月四日自行補繳上訴裁判費，而變更其上訴駁回裁定之效力。抗告人猶以「退一
    步言，縱認原裁定法院八十七年十二月七日命補正裁判費之裁定確於八十七年十
    二月二十五日合法送達，惟『裁定期間並非不變期間，故當事人依裁定應補正之
    行為，雖已逾法院之裁定期間，但於法院尚未認其所為之訴訟行為為不合法予以
    駁回前，其補正仍屬有效，法院不得以其補正逾期為理由，予以駁回。』（最高
    法院五十一年度台抗字第一六九號判例），本件抗告人既已於八十八年三月四日
    補正第二審裁判費，而裁定未宣示者，於送達後始發生效力，本件裁定既迄未送
    達抗告人而未生效力，故抗告人之補正裁判費應仍屬有效，原裁定法院不得以逾
    期未補正為理由駁回上訴。」等語，指摘原裁定不當，聲明廢棄，為無理由，應
    予駁回。
肆、依民事訴訟法第四百三十六條之一第三項、第四百九十二條第一項、第九十五條
    、第七十八條，裁定如主文。
中      華      民      國    八十九    年      七      月    十四      日
                                            民事第三庭審判長法  官  陳邦豪
                                                            法  官  翁昭蓉
                                                            法  官  張明輝
不得再為抗告
中      華      民      國    八十九    年      七      月    十四      日
                                                            書記官  王苑琛


司法院資訊處製作；財團法人民間司法改革基金會備份。
